【裁判字號】    98,簡上,76
【裁判日期】    981130
【裁判案由】    債務不履行損害賠償
【裁判全文】
臺灣嘉義地方法院民事判決              98年度簡上字第76號
上  訴  人  韋樹霖（原名韋立盛）
                      巷6弄16號
被  上訴人  乙○○
上列當事人間請求債務不履行損害賠償事件，上訴人對於民國98
年7月10日本院嘉義簡易庭第一審判決（98年度嘉簡字第319號）
提起上訴，被上訴人為訴之變更，本院於98年11月18日言詞辯論
終結，判決如下：
   主  文
上訴人應給付被上訴人新臺幣壹拾壹萬元，及自民國九十八年四
月二十四日起至清償日止，按週年利率百分之五計算之利息。
變更之訴訴訟費用由上訴人負擔。
   事實及理由
一按訴之變更或追加，非經他造同意，不得為之。但第255條第1
  項第2款至第6款情形，不在此限。又訴狀送達後，原告不得將
  原訴變更或追加他訴。但請求之基礎事實同一者，不在此限。
  民事訴訟法第436條之1第3項準用同法第446條第1項、第255條
  第1項第2款定有明文。因之，簡易訴訟程序於第二審為訴之變
  更追加，苟其請求之基礎事實同一者，即非法所不許。所謂請
  求之基礎事實同一，係指變更或追加之新訴與原訴之主要爭點
  有其共通性，各請求利益之主張在社會生活上可認為同一或關
  連，而就原請求訴訟及證據資料，於審理繼續進行在相當程度
  範圍內具有同一性或一體性，得期待於後請求之審理予以利用
  ，俾先後兩請求在同一程序得加以解決，避免重複審理，進而
  為統一解決紛爭者，即屬之（最高法院民國90年度臺上字第16
  號判決、90年度臺抗字第2號裁定參照）。本件被上訴人於原
  審主張因兩造簽立保證契約書（下稱系爭契約），約定上訴人
  教被上訴人不銹鋼雕花技術，被上訴人因而陸續借款新臺幣（
  下同）11萬元予上訴人，乃請求上訴人給付11萬元，及自起訴
  狀繕本送達之日起至清償日止，按年息5﹪計算之利息。嗣於
  本院為訴之變更，主張因上訴人未教其技術，依不當得利，並
  解除契約，依民法第259條第1、2款規定，請求上訴人返還11
  萬元及其利息。經核被上訴人所主張之事實，均係有關兩造簽
  立系爭契約，而請求上訴人返還之事實，其主張於社會上具有
  相當之關連性及共同性，訴訟證據資料亦可相互利用，揆諸前
  揭說明，應認其基礎事實同一，故原告所為訴之變更，自屬適
  法。又被上訴人在第二審為訴之變更合法，原訴可認為已因而
  視為撤回，原審就原訴所為判決，自當然失其效力，本院應專
  就新訴為裁判，無須更就該判決之上訴為裁判（最高法院71年
  臺上字第3746號判例參照），合先說明。
二被上訴人主張：上訴人自稱擁有不銹鋼雕花技術，包括剪床、
  摺床之操作，均無所不通，兩造遂於83年4月17日簽立系爭契
  約，約定上訴人將其所有技術移轉給被上訴人，被上訴人給上
  訴人報酬10萬元，被上訴人因聽信上訴人所言，購買1批機器
  及網模並拆屋設廠，且上訴人尚未移轉技術時，表示酬金本來
  就應該給付，可以先給上訴人，上訴人並簽發本票給被上訴人
  ，被上訴人乃陸續交付11萬元給上訴人，但上訴人完全未移轉
  技術給被上訴人，即一走了之。兩造當時約定技術於工廠正式
  營運前移轉完畢，上訴人並未移轉技術給被上訴人，工廠無法
  營運，原來要經營不銹鋼雕花工廠之設備已經折價轉讓給他人
  ，已經不再經營該雕花工廠，現移轉技術已無實益，主張解除
  契約，請求上訴人返還被上訴人所交付之11萬元及自起訴狀繕
  本送達之日起至清償日止，按年息5﹪計算之利息等語。
三上訴人則辯稱：兩造簽立系爭契約，工廠尚未正式營運前，被
  上訴人就陸陸續續給付上訴人合計11萬元，但上訴人技術還沒
  有完全移轉給被上訴人，故被上訴人要上訴人簽立5張本票，
  並表示等完全移轉技術後，要將本票還給上訴人，上訴人已將
  技術完全移轉給被上訴人，並有口頭向被上訴人拿回本票，但
  被上訴人不給上訴人，並趕上訴人離開等語。
四下列事項為兩造所不爭執（見本院卷第33頁），應堪採認：
(一)兩造於83年4月17日簽立系爭契約，上訴人自稱其擁有不銹鋼
  雕花技術，包括剪床、摺床之操作及尺寸、價錢之估算以致於
  全部作業流程，保證於營運時立即移轉給被上訴人，被上訴人
  在工廠正式營運時給付上訴人10萬元作為技術轉移之酬金，並
  且被上訴人需付上訴人每個月薪資3萬2千元。
(二)被上訴人持有上訴人所簽發(1)發票日83年4月29日，到期日83
  年6月1日，票號FC183380號，面額30,000元；(2)發票日83年6
  月11日，到期日83年7月5日，票號FC183386號，面額10, 000
  元；(3)發票日83年5月7日，到期日83年8月1日，票號FC183381
  號，面額20,000元；(4)發票日83年5月20日，到期日83年8月10
  日，票號FC183384，面額30,000元；(5)發票日83年5月10日，
  到期日83年10月5日，票號FC183382號，面額20,000元之本票
  （下合稱系爭本票），聲請臺灣高雄地方法院（下稱高雄地院
  ）以83年度票字第9496號裁定（下稱系爭裁定）准予強制執行
  ，並聲請該院以86年度執字第717183號事件強制執行，均未受
  償，經核發86年5月22日86年度執字第7183號號債權憑證。
(三)被上訴人交付11萬元予上訴人，上訴人並交付系爭本票予被上
  訴人。
五兩造爭執事項：上訴人有無移轉技術予被上訴人？被上訴人請
  求上訴人返還11萬元及其利息，有無理由？茲論述如下：
(一)上訴人有無移轉技術予被上訴人？
  按當事人主張有利於己之事實者，就其事實有舉證之責任，民
  事訴訟法第277條前段定有明文。本件上訴人辯稱其已將技術
  移轉予被上訴人乙節，既為被上訴人所否認，自應由上訴人就
  此有利於己之事實負舉證責任。經查，兩造約定工廠正式營運
  時，被上訴人給付上訴人10萬元作為技術轉移之酬金，又被上
  訴人於工廠尚未正式營運前，即陸續交付11萬元予上訴人，上
  訴人並因而簽發系爭本票予被上訴人，約定待上訴人完全移轉
  技術後，被上訴人將系爭本票返還上訴人等情，為上訴人所自
  承（見本院卷第25頁），而被上訴人仍持有系爭本票，並聲請
  高雄地院以系爭裁定准予強制執行，已如前述，從而，如上訴
  人確已移轉技術予被上訴人，衡諸常理，上訴人理應會請求被
  上訴人返還系爭本票，然系爭本票現仍由被上訴人持有中，足
  見上訴人辯稱其已移轉技術給被上訴人乙節，實難遽採。此外
  ，上訴人主張其已全部移轉技術予被上訴人，未據提出任何證
  據以資證明，是上訴人所辯，自難採信。
(二)被上訴人請求上訴人返還11萬元及其利息，有無理由？
  按契約當事人之一方遲延給付者，他方當事人得定相當期限催
  告其履行，如於期限內不履行時，得解除其契約，民法第254
  條定有明文。又依契約之性質或當事人之意思表示，非於一定
  時期為給付不能達其契約之目的，而契約當事人之一方不按照
  時期給付者，他方當事人得不為前條之催告，解除其契約。同
  法第255條亦定有明文。再按契約解除時，當事人雙方回復原
  狀之義務，除法律另有規定或契約另有訂定外，由他方所受領
  之給付物，應返還之，受領之給付為金錢者，應附加自受領時
  起之利息償還之，為同法第259條第1款、第2款所明定。經查
  ，兩造約定上訴人應於工廠正式營運前完成技術移轉，又被上
  訴人因欲經營不鏽鋼雕花工廠而購買設備等情，亦為上訴人所
  不爭執（見本卷第46頁），並據證人甲○○證述無訛（見本院
  卷第47頁、第48頁），惟上訴人並未移轉技術予被上訴人，已
  如前述，且被上訴人主張其已將所購買之設備出賣他人，亦為
  上訴人所不爭執，是被上訴人主張已不經營工廠，現移轉技術
  已無法達其目的，應非無據。從而，被上訴人主張解除系爭契
  約，自屬可採。再查，被上訴人因簽立系爭契約，而交付11萬
  元予上訴人，而系爭契約業經被上訴人解除，故被上訴人依首
  揭規定，請求上訴人返還11萬元及自起訴狀送達之日即98年4
  月24日起清償日止，按年息5﹪計算之利息，洵屬有據。
六綜上所述，被上訴人主張解除契約，請求上訴人返還11萬元及
  自98年4月24日起清償日止，按年息5﹪計算之利息，為有理由
  ，應予准許。
七因本案事證已臻明確，兩造其餘主張陳述及所提之證據，經核
  與本件判決結果不生影響，爰不一一論述，附此敘明。
八據上論結，本件被上訴人變更之訴為有理由，依民事訴訟法第
  78條，判決如主文。
中    華    民    國    98    年    11    月    30    日
                    民事第三庭  審判長法  官  黃茂宏
                                      法  官  洪嘉蘭
                                      法  官  蘇雅慧
正本係照原本作成。
本判決不得上訴。
中    華    民    國    98    年    11    月    30    日
                                      書記官  劉昀匊


司法院資訊處製作；財團法人民間司法改革基金會備份。
